【裁判字號】    98,法,11
【裁判日期】    980304
【裁判案由】    變更組織暨捐助章程
【裁判全文】
臺灣士林地方法院民事裁定                98年度法字第11號
聲  請  人  甲○○
代  理  人  乙○○
相  對  人  財團法人立青文教基金會
法定代理人  甲○○
上列聲請人聲請變更相對人組織暨捐助章程，本院裁定如下：
    主  文
財團法人立青文教基金會組織暨捐助章程准予補充變更如附件「
修正後條文」欄第九條、第十一條、第十五條、第十七條所示。
聲請人其餘聲請駁回。
聲請程序費用新臺幣壹仟元由聲請人負擔。
    理  由
一、本件聲請意旨略以：聲請人為財團法人立青文教基金會之董
    事長，茲因該基金會組織暨捐助章程所定之組織不完全，重
    要之管理方法不具備，為維持財團之目的或保存其財產，乃
    於民國97年12月11日經第9 屆第3 次董事會決議修正組織暨
    捐助章程如附件所示，並經行政院文化建設委員會98年2 月
    10日0981103238號函准予備查在案。為此，依法聲請准予變
    更章程等語，並提出行政院文化建設委員會書函、財團法人
    立青文教基金會第9 屆第2 次董事會會議記錄、出席簽到名
    單、捐助暨組織章程、修正前後對照表、法人登記證書等為
    證。
二、按財團之組織及其管理方法，由捐助人以捐助章程或遺囑定
    之。捐助章程或遺囑所定之組織不完全，或重要之管理方法
    不具備者，法院得因捐助人、董事、主管機關、檢察官或利
    害關係人之聲請，為必要之處分；又為維持財團之目的或保
    存其財產，法院得因捐助人、董事、主管機關、檢察官或利
    害關係人之聲請，變更其組織，民法第62條、第63條定有明
    文。至有關財團法人設立宗旨之變更、增訂業務範圍及財團
    目的事業之變更，均屬財團目的之變更，並無涉及財團之組
    織及管理方法之事項；而財團目的之變更，屬財團設立時應
    登記之事項，其變更，乃財團主管機關之許可事項，財團於
    取得主管機關之許可後，得逕向該法人事務所所在地之地方
    法院登記處聲請變更登記，非屬民法第62條、第63條之聲請
    法院民事庭為章程之必要處分或變更組織之事項；又事務所
    固為財團法人設立時應登記事項之一，惟並非捐助章程之必
    要記載事項，如章程載有事務所之地址而事後變更時，僅生
    法人已登記事項之變更，依法應為變更登記之問題，與捐助
    章程之變更無涉，此觀民法第60條第2 項、第61條至第63條
    、第65條、非訟事件法第85條等規定自明（司法院86年11月
    13日秘臺廳民三字第21392號函參照）。
三、查聲請人聲請准予補充變更財團法人立青文教基金會組織暨
    捐助章程如附件「修正後條文」欄第9 條、第11條、第15條
    、第17條所示部分，核與財團法人之立法精神並不違背，且
    與民法有關法人之規定亦無抵觸，是其此部分補充或變更章
    程之聲請，應予准許。
四、至聲請人聲請變更相對人章程中，修正後條文第2 條部分，
    係屬法人事務所地址之修改，而非為上揭組織不完全或重要
    管理方法不具備之情形，亦不符為維持財團之目的或保存其
    財產之要件，故聲請人此部分聲請，於法不合，即不應准許
    。
五、爰裁定如主文。
中    華    民    國    98    年    3     月    4     日
                  民事第一庭  法  官  蕭錫証
以上正本證明與原本無異。
如對本裁定抗告，應於裁定送達後10日內向本院提出抗告狀。
中    華    民    國    98    年    3     月    10    日
                              書記官  林立原
附件：
┌────────────┬────────────┐
│ 原        條        文 │ 修   正   後   條   文 │
├────────────┼────────────┤
│第九條                  │第九條                  │
│本會得視業務需要，增設秘│本會得視業務需要，增設秘│
│書若干人，協助處理本會日│書若干人，協助處理本會日│
│常業務，有關人選由秘書長│常業務，有關人選由秘書長│
│提請董事會同意後聘任之。│提請董事長同意後聘任之。│
├────────────┼────────────┤
│第十一條                │第十一條                │
│本會董事會每年至少開會兩│本會董事會每年至少開會兩│
│次，必要時得召開臨時會議│次，必要時得召開臨時會議│
│，由董事長擔任主席，董事│。董事會由董事長擔任主席│
│長因故缺席或無法執行職務│，董事長因故無法主持會議│
│時，得指定董事代理之。  │時，得指定董事代理之。董│
│                        │事應親自出席會議，不能出│
│                        │席時，得以書面委託其他董│
│                        │事代理出席；受託代理出席│
│                        │之董事，以受一人委託為限│
│                        │，且委託比率以不超過董事│
│                        │出席人數二分之一為限。  │
├────────────┼────────────┤
│第十五條                │第十五條                │
│本會辦理各項業務所需經費│本會辦理各項業務所需經費│
│，以支用基金孳息及法人成│，以支用基金孳息及法人成│
│立後所得捐助為原則；非經│立後所得捐助為原則；非經│
│董事會之決議，主管機關之│董事會之決議，主管機關之│
│許可，不得處分原有基金、│許可，不得處分原有基金、│
│不動產及法人成立後列入基│不動產及法人成立後列入基│
│金之捐助。              │金之捐助。              │
│                        │本會經法院登記之財產總額│
│                        │之管理使用，受主管機關之│
│                        │監督；其管理使用方式如下│
│                        │：                      │
│                        │一存放金融機構。        │
│                        │二購買公債及短期票券。  │
│                        │三購置自用之不動產。    │
│                        │四於安全可靠之原則，經董│
│                        │  事會同意在財產總額二分│
│                        │  之一額度內，轉為有助增│
│                        │  加財源之投資。        │
│                        │依前項第三款、第四款管理│
│                        │使用財產時，不得動支主管│
│                        │機關所定最低設立基金之現│
│                        │金總額。                │
│                        │本會之財產，不得存放或貸│
│                        │與董事、其他個人或非金融│
│                        │機構。                  │
├────────────┼────────────┤
│第十七條                │第十七條                │
│本會以每年一月一日至十二│本會以每年一月一日至十二│
│月三十一日為業務及會計年│月三十一日為業務及會計年│
│度，並設置總分類帳及必要│度，並設置總分類帳及必要│
│之明細帳表，於每年一月底│之明細帳表，於每年二月底│
│以前，董事會應審定左列事│以前，董事會應審定下列事│
│項，檢附有關資料，分別函│項，檢附有關資料，分別函│
│報目的事業及稅捐主管機關│報主管機關及稅捐稽徵機關│
│備查。                  │備查。                  │
│一上年度業務報告及經費收│一上年度業務報告及經費收│
│  支決算。              │  支決算。              │
│二本年度業務計畫及經費收│二本年度業務計畫及經費收│
│  支預算。              │  支預算。              │
│三財產清冊（含年度捐助人│三財產清冊（含年度捐助人│
│  名冊及有關憑據影本）。│  名冊及有關憑據影本）。│
└────────────┴────────────┘


司法院資訊處製作；財團法人民間司法改革基金會備份。
